【裁判字號】    97,簡上,219
【裁判日期】    970626
【裁判案由】    傷害
【裁判全文】
臺灣板橋地方法院刑事判決             97年度簡上字第219號
上  訴  人
即  被  告  甲○○
上列上訴人即被告因傷害案件，不服本院96年度簡字第8529號中
華民國96年12月26日第一審判決（聲請案號：96年度偵字第2097
5 號），提起上訴，本院管轄之第二審合議庭判決如下：
    主  文
原判決撤銷。
甲○○傷害人之身體，處拘役貳拾日，如易科罰金，以新臺幣壹
仟元折算壹日。
    事  實
一、甲○○與丙○○（其涉犯傷害部分，業經原審判處拘役20日
    ，並得易科罰金確定）為承包商與雇主關係，於民國96年7
    月22日晚上6 時50分許，在臺北縣三峽鎮○○路125 號對面
    之某工地內，雙方因工程款項糾紛及工程進度問題而發生口
    角爭執，詎丙○○竟基於傷害他人身體之故意，以拳頭毆打
    甲○○，致使甲○○受有左下唇內側兩處擦傷之傷害，而甲○○心有不甘，亦基於傷害他人身體之故意，徒手毆打丙○○，致使丙○○受有右上臂約2 ×2 公分瘀青、右小腿前部
    約1.8 公分刮傷痕、左小腿外側0.2 公分擦傷（前揭小腿部
    分因丙○○與甲○○互毆拉扯之際，致丙○○碰撞到放置該
    處之木製木工工作檯）等傷害。
二、案經甲○○、丙○○訴由臺北縣警察局三峽分局報請臺灣板
    橋地方法院檢察署檢察官偵查起訴。
    理  由
壹、程序方面有關證據能力部分：刑事訴訟法第159 條第1 項雖
    規定，被告以外之人於審判外之言詞或書面陳述，除法律有
    規定外，不得作為證據。惟同法第159 條之5 明定：「被告
    以外之人於審判外之陳述，雖不符前4 條之規定，而經當事
    人於審判程序同意作為證據，法院審酌該言詞陳述或書面陳
    述作成時之情況，認為適當者，亦得為證據。」、「當事人
    、代理人或辯護人於法院調查證據時，知有第159 條第1 項
    不得為證據之情形，而未於言詞辯論終結前聲明異議者，視
    為有前項之同意。」，其立法理由在於傳聞證據未經當事人
    之反對詰問予以核實，乃排斥其證據能力。惟當事人如放棄
    對原供述人之反對詰問權，於審判程序表示同意該等傳聞證
    據可作為證據，此時，法院除認該傳聞證據欠缺適當性外，
    自可承認其證據能力。又當事人、代理人或辯護人於調查證
    據時，知有刑事訴訟法第159 條第1 項不得為證據之情形，
    卻表示「對於證據調查無異議」、「沒有意見」等意思，而
    未於言詞辯論終結前聲明異議者，應視為已有將該等傳聞證
    據採為證據之同意，最高法院93年度台上字第3533號、94年
    度台上字第2976號判決亦採同一見解。經查：本案被告及檢
    察官於本院審判期日，對於下列經本院調查之證據方法，均
    表示對證據能力不爭執，復於審判期日就本院一一提示之前
    揭證據方法於言詞辯論終結前，均亦未就所調查之證據主張
    有刑事訴訟法第159 條第1 項不得為證據之情形，是參照上
    開說明要旨，本案經調查之證據，均有證據能力，合先敘明
    。
貳、實體方面：
一、訊據被告甲○○對於伊於上開時、地遭告訴人丙○○毆傷之
    事實固坦承明確，惟矢口否認有何傷害之犯行，並辯稱：伊
    沒有持鐵棍毆打丙○○，是他先揮拳打伊時，伊基於防衛而
    把他的手撥開，並拿鐵製水管防衛自己，但伊並沒有打他、
    斯時他也未受傷等語置辯。
二、經查：
(一)、被告兼告訴人甲○○與同案被告兼告訴人丙○○為承包商與
    僱主關係，於96年7 月22日晚上6 時50分許，在臺北縣三峽
    鎮○○路125 號對面之某工地內，雙方因款項糾紛及工程進
    度問題而生爭執，丙○○以拳頭毆打被告甲○○，而被告甲○○亦徒手毆打丙○○，致使丙○○受有右上臂約2 ×2 公
    分瘀青、右小腿前部約1.8 公分刮傷痕、左小腿外側0.2 公
    分擦傷（前揭小腿部分因丙○○與甲○○互毆拉扯之際，致
    丙○○碰撞到放置該處之木製木工工作檯）等傷害，業據同
    案被告丙○○迭於警詢及偵訊時坦承：渠等互毆，伊徒手毆
    打甲○○等語明確，核與證人蔡文城於警詢及偵訊時具結證
    述：甲○○及丙○○二人互毆；我看到雙方已經在口角，彼
    此扭打等語（詳見偵查卷第8 、18頁）、證人乙○○於本院
    審理時具結證述：甲○○及丙○○二人打成一團，沒看到何
    人先動手；他們二人拉扯過程中，旁邊有木工工作檯被移動
    的情形，該工作檯高度約90至100 公分，工作檯距離他們二
    人約30公分左右等語（詳見本院卷第34、40頁）、證人丁○○於本院審理時具結證述：我在一樓等甲○○，等了5 、6
    分鐘下地下室VIP 室，看到甲○○及丙○○二人拉拉扯扯的
    ；甲○○拉丙○○衣服肩膀處，丙○○拉甲○○衣服肩膀處
    等語（詳見本院卷第37、38頁）之情節相符，且被告甲○○
    迭於警詢、偵訊及本院訊問時亦供述：伊遭丙○○以拳頭毆
    打等語甚明，並有中英醫院96年7 月23日乙種診斷證明書、
    康泰診所96年7 月26日診斷證明書各1 紙（詳見偵查卷第10
    、25頁）在卷可稽。況按正當防衛必須對於現在不法之侵害
    始得為之，侵害業已過去，即無正當防衛可言。至彼此互毆
    ，衡之一般社會經驗法則，係屬多數動作構成單純一罪而互
    為攻擊之傷害行為，必以一方初無傷人之行為，因排除對方
    不法之侵害而加以還擊，始得以正當防衛論。反之，縱令一
    方先行出手，而還擊之一方在客觀上苟非單純對於現在不法
    之侵害為必要排除之反擊行為，因其本即有傷害之犯意存在
    ，則對其互為攻擊之還手反擊行為，自無主張防衛權之餘地
    ，最高法院30年上字第1040號判例、92年度台上字第3039
    號判決意旨可資參照。準此，本件縱使係丙○○先徒手毆打
    被告，然被告辯稱：伊為防衛而將丙○○的手撥開云云，茍
    被告僅將丙○○手撥開者，何以丙○○之右上手臂受有瘀青
    傷勢？又衡諸丙○○所受之傷勢，顯非被告甲○○對於丙○○攻擊行為所為之防禦行為所致，可徵被告當時已非單純基
    於排除不法侵害之意思而予以還擊，是被告甲○○之反擊行
    為非客觀上對於不法侵害之排除，而係主觀上本即有傷害之
    犯意存在，則被告為攻擊之還手反擊行為，自無主張防衛權
    之餘地，至為灼然。則被告辯稱：伊正當防衛、伊未出手毆
    打云云，自不足採信。故被告與丙○○前開互毆之傷害行為
    ，足堪認定。
(三)、綜上所述，本件事證已臻明確，被告犯行堪以認定，應予依
    法論科。
二、核被告所為，係犯刑法第277 條第1 項之傷害罪。
三、原審以被告犯行明確，依法論罪科刑，原非無見，惟查被告
    於上開時、地與丙○○互毆時，其並未持鐵棍毆打丙○○乙
    節，業據被告供述明確，核與證人乙○○於本院審理時具結
    證述：盧銀簧把甲○○及丙○○拉開後，丙○○往樓梯口走
    ，二人繼續有言語衝突，丙○○下樓梯往回走時，甲○○拿
    起鐵製消防水管，但沒有拿該水管打丙○○；他們二人互毆
    時，二人手上都沒有拿東西等語（詳見本院卷第34至36頁）
    ，及證人丁○○於本院審理時具結證述：我上前將二人拉開
    ，他們繼續吵，丙○○出拳打甲○○左臉頰，我把他們拉開
    ，又繼續爭吵，丙○○逼近甲○○，甲○○退到牆角拿鐵製
    消防水管，二人又繼續爭吵，丙○○又揮拳打到甲○○嘴角
    ，甲○○手上拿著消防水管衝過去說你為什麼打我，但沒有
    拿消防水管打丙○○等語（詳見本院卷第37、39頁）之情節
    大致相符；況衡諸證人乙○○及丁○○前開證述被告甲○○
    與丙○○互毆等語，應無偏頗被告之虞；至告訴人丙○○雖
    指述：甲○○持鐵棍，渠等二人互毆等語，然觀諸前揭康泰
    診所96年7 月26日診斷證明書（詳見偵查卷第10頁）所示，
    丙○○所受傷勢為腿部之刮傷痕、擦傷及上手臂之瘀青，茍
    被告持鐵棍毆打丙○○者，丙○○所受傷勢應不至於有刮傷
    痕及擦傷，是僅告訴人丙○○一人指摘被告甲○○持鐵棍毆
    打，殊難遽以採為不利於被告之認定。故原審認被告持鐵棍
    毆打告訴人丙○○乙節，顯與事實不合，而上訴人即被告甲○○猶持前詞辯解而否認犯行提起上訴，雖為無理由，已如
    前述，然原審既有前述認定事實之違誤，爰將原判決撤銷，
    由本院管轄之第二審合議庭自為判決，併予審酌被告素行尚
    可，此有臺灣高等法院被告前案紀錄表1 份在卷足證，本件
    犯罪之動機、目的、手段、對告訴人丙○○所生之危害，以
    及被告犯後否認犯行之態度等一切情狀，併予諭知如主文第
    二項所示之刑，及易科罰金之折算標準，以資懲儆。
據上論斷，應依刑事訴訟法第455 條之1 第1 項、第3 項、第36
9 條第1 項前段、第364 條、第299 條第1 項前段，刑法第277
條第1 項、第41條第1 項前段，刑法施行法第1 條之1 第1 項、
第2 項前段，判決如主文。
本案經檢察官彭聖斐到庭執行職務。
中    華    民    國    97    年    6     月    26    日
                  刑事第六庭    審判長法  官  高文淵
                                      法  官  古秋菊
                                      法  官  饒金鳳
以上正本證明與原本無異。
本件不得上訴。
                                      書記官  王春森
中    華    民    國    97    年    6     月    26    日
附錄本案論罪科刑法條全文：
中華民國刑法第277 條第1 項：
傷害人之身體或健康者，處3 年以下有期徒刑、拘役或1,000 元
以下罰金。


司法院資訊處製作；財團法人民間司法改革基金會備份。
